【裁判字號】    99,交抗,1179
【裁判日期】    990524
【裁判案由】    違反道路交通管理處罰條例
【裁判全文】
臺灣高等法院交通事件裁定            99年度交抗字第1179號
抗  告  人
即受處分人  甲○○
上列抗告人因違反道路交通管理處罰條例案件，不服臺灣臺北地
方法院99年度交聲字第197號，中華民國99年4月19日裁定（原處
分案號：北監蘆字第裁46-A01XLL086號），提起抗告，本院裁定
如下：
    主  文
抗告駁回。
    理    由
一、原裁定意旨略以：
  (一)、原處分意旨略以：抗告人即受處分人甲○○所有車牌BCG-
      481號重型機車，於中華民國97年12月26日有違反道路交
      通管理處罰條例第48條第1項第2款之情事，原處分機關乃
      當場填掣舉發單，惟受處分人拒絕簽名，員警乃將舉發違
      反道路交通管理事件通知單交付受處分人收受，並記明事
      由、告知應到案時間及處所及申訴管道，嗣受處分人於舉
      發通知單上所載之應到案日期後始向原處分機關提出申訴
      ，經原處分機關函請原舉發單位調查，仍認受處分人確有
      前揭違規行為且逾越應到案期限六十日以上，遂依道路交
      通管理處罰條例第48條第1項第2款及違反道路交通管理事
      件統一裁罰基準表等規定，於99年1月25日以北監蘆字第
      裁46-A01XLL086號裁決書裁處受處分人罰鍰1,800元，且
      依同條例第63條第1項第1款（原裁決書漏引第1款）規定
      ，併記違規點數1點等語。
  (二)、異議意旨略以：抗告人於97年11月26日入伍前並未看到該
      號誌，經事後查訪該路口，發現由機車停等處無法正確目
      視兩段式左轉號誌，因該號誌後方剛好有同為藍底白字的
      廣告招牌，致本人行經該路口時不能察覺，為此聲明不服
      ，請求撤銷原處分云云。
  (三)、本件抗告人於97年12月26六日下午5時55分許，騎乘車牌
      號碼BCG-481號重型機車，行經汀州路與師大路交岔路口
      時，逕行左轉駛入水源路，有未依規定兩段式左轉之違規
      ，經警攔停當場舉發乙節，有臺北市政府警察局97年12
      月30日北市警交大字第46-A01XLL086號舉發違反道路交通
      管理事件通知單影本一紙在卷可稽（原審卷第3頁參照）
      。臺北市○○路南往北方向與師大路口前，內側三車道均
      為左轉專用道與禁行機車道，於第三車道與第四車道間劃
      設有禁止變換車道雙白線，汀州路慢車道路（即中油加油
      站入口處）旁燈桿上於97年4月中旬起設有機車兩段式左
      轉標誌牌一面，另於汀州路與師大路口往汀州路二段方向
      ，於97年12月中旬起加設一面機車兩段式左轉標誌牌，復
      經臺北市交通管制工程處於96年標線工程案繪設汀州路三
      段與師大路口東北角處機車兩段式左轉區，有臺北市政府
      警察局交通警察大隊99年2月23日北市警交大執字第09930
      523330號函暨現場照片六張及臺北市交通管制工程處99年
      3月4日北市交工程字第09935369000號函等件在卷足憑（
      原審卷第17至20、22頁參照），足認受處分人於舉發日騎
      乘機車由北往南行駛汀州路至師大路口左轉水源路時，汀
      州路地面標線有「禁行機車道」，且為提醒機車駕駛人遵
      兩段方式進行左轉，在該路口前慢車道路旁燈桿上及該路
      口上方燈桿上各設置有一面「機車兩段式左轉」標誌牌，
      並於該路口東北角處劃設有機車待轉區線，標誌、標字、
      標線非常清楚完善。又標誌、標線、號誌之設置目的，在
      於提供車輛駕駛人及行人有關道路路況之警告、禁制、指
      示等資訊，以便利行旅及促進交通安全，道路交通標誌標
      線號誌設置規則第二條定有明文，受處分人騎乘機車參與
      道路交通，自應對道路上設置之所有標誌、標字、標線加
      以注意，並確實遵守，以維自身及其他用路人之安全，違
      規地點之機車兩段式左轉標誌及標線確實清楚可見，已如
      前述，自可期待受處分人能加以注意，並確實遵守，始符
      該交岔路口所設置指示標誌之規範意旨。本件事證明確，
      受處分人辯稱該處未設有兩段式左轉標誌及無從注意云云
      ，不足採信，是受處分人騎乘機車轉彎時，未依標誌兩段
      式左轉之違規行為，堪以認定。
  (四)、又員警如在道路上當場舉發行為人有違反道路交通管理處
      罰條例之行為，而被查獲之行為人為受處分人時，員警應
      在舉發通知單上之駕駛人姓名欄註明其姓名後，交付該行
      為人簽名或蓋章收受之；拒絕簽章者，並記明其事由，視
      為已收受，違反道路交通管理事件統一裁罰基準及處理細
      則第11條第1項第1款定有明文。本件受處分人於前述時地
      經舉發員警舉發後，並未簽名於舉發通知單上，惟仍領收
      上開舉發單，而舉發通知單上亦有記明受處分人拒絕簽收
      之事由，有該舉發通知單一紙附卷可稽（原審卷第21頁）
      。是受處分人雖拒絕於舉發通知單上簽名，然既已當場領
      收舉發通知單，依前述違反道路交通管理事件統一裁罰標
      準及處理細則第11條第1項第1款規定，視為受處分人已收
      受該舉發通知單，併此敘明。
  (五)、綜上所述，受處分人確有於前揭時、地，在設有「兩段式
      左轉」標誌之路段，未依規定兩段式左轉之違規行為，而
      受處分人逾越舉發通知單上所載之應到案日期即98年1月
      12日之期限六十日以上，始於98年12月31日向原處分機關
      提出申訴，原處分機關乃逕依前揭道路交通管理處罰條例
      第48條第1項第2款、第63條第1項1款（原裁決書漏引第1
      款）及違反道路交通管理事件統一裁罰基準及處理細則等
      規定，裁處受處分人1,800元罰鍰，並記違規點數1點，經
      核並無違誤，本件異議為無理由，應予駁回等語。
二、抗告意旨略以：
  (一)、臺北市政府交通大隊所拍攝照片無標示時間，用箭頭擋住
      紅綠燈號誌，意圖掩蓋97年12月份該路口未裝設機車兩段
      式左轉之事實。
  (二)、另該路口兩段式標誌設置於藍色招牌，伊行經該路口時天
      色已晚，行進間肉眼無法辨識，尤甚白天也無法辨識清楚
      。
  (三)、伊居住該區已20餘年，伊於當兵前行經該路口時未看到任
      何宣導告示，公務單位罔顧居民長久以來行車習慣，使民
      眾在不知情狀況下觸法。
  (四)、權責單位以放大特寫照片佐證，忽略現實肉眼可視情況云
      云。
三、本院查：
  (一)、按汽車駕駛人轉彎時，不依標誌、標線、號誌指示行駛，
      處新臺幣（下同）600元以上1,800元以下罰鍰，並記違規
      點數1點，道路交通管理處罰條例第48條第1項第2款、第
      63條第1項第1款分別定有明文。又道路交通管理處罰條例
      所稱之「車輛」，係指在道路上以原動機行駛之汽車（包
      括機器腳踏車）或以人力、獸力行駛之車輛，道路交通管
      理處罰條例第3條第8款亦定有明文。
  (二)、抗告人對其於97年12月26六日下午5時55分許，騎乘車牌
      號碼BCG-481號重型機車，行經汀州路與師大路交岔路口
      時，逕行左轉駛入水源路，有未依規定兩段式左轉之違規
      ，經警攔停當場舉發之事實乙節並不否認，依上開道路交
      通管理處罰條例第48條第1項第2款、第63條第1項第1款規
      定，抗告人稱其無法辨識有兩段式左轉標誌云云，應無解
      於抗告人違規行為之認定。
  (三)、抗告意旨雖指陳公務單位在具有保護色背景前裝設標誌，
      陷民眾於不知情狀況下觸法，惟該路口狀況既經原審詳為
      審酌認定後仍認抗告人有前開違規事實，且本件警員舉發
      程序符合法律規定程序，原審因認原處分機關依據道路交
      通管理處罰條例第48條第1項第2款、第63條第1項1款（原
      裁決書漏引第1款）及違反道路交通管理事件統一裁罰基
      準及處理細則等規定，裁處受處分人1,800元罰鍰，並記
      違規點數1點，並無違誤，而駁回抗告人於原審之聲明異
      議，經核並無不合，抗告人仍執陳詞置辯，提起抗告，為
      無理由，應予駁回。
據上論結，應依道路交通案件處理辦法第26條，刑事訴訟法第
412條，裁定如主文。
中    華    民    國    99    年    5    月    24    日
                  交通法庭審判長法  官  楊炳禎
                                法  官  周盈文
                                法  官  詹駿鴻
以上正本證明與原本無異。
不得再抗告。
                                書記官  林月蓉
中    華    民    國    99    年    5    月    25    日

司法院資訊處製作；財團法人民間司法改革基金會備份。
